臺灣高等法院刑事判決　　　　　　　 100年度上易字第1601號
上　訴　人
即　被　告　方逸華
上列上訴人因竊盜案件，不服臺灣宜蘭地方法院100年度易字第
147號，中華民國100年5月23日第一審判決（起訴案號：臺灣宜
蘭地方法院檢察署99年度偵字第1965號），提起上訴，本院判決
如下：
    主  文
上訴駁回。
    事  實
一、方逸華與其行為時之男友何文德，及何文德之友人陳祈勳、
    林寬堅（其3人涉犯結夥攜帶兇器竊盜部分，業經原審法院
    分別判處有期徒刑7月、5月、7月確定）等4人，共同基於意
    圖為自己不法所有之犯意聯絡，於民國99年2月24日（起訴
    書誤繕為25日）凌晨1、2時許，由陳祈勳駕駛車號7390—TN
    號車輛（下稱前開車輛）搭載林寬堅、何文德、方逸華等人
    ，至臺北縣石碇鄉○○路○段24之3號輔迪山莊後，由方逸華
    留在車上把風，其餘3人則趁該處管理員黃明善疏未注意之
    際，下車由陳祈勳竊取桂花樹，林寬堅、何文德則負責竊取
    電纜線。嗣3人依原定計劃進入輔迪山莊後，陳祈勳竊得樹
    後即返回前開車輛處，惟因見林寬堅、何文德尚未回來，乃
    商請方逸華撥打行動電話與何文德聯繫後，旋再行下車至輔
    迪山莊內，與林寬堅、何文德會合。斯時，何文德已持客觀
    上得視為兇器之鐵撬及鐵剪各1支，正在竊取黃明善所管理
    長約70公尺之電纜線共6條，林寬堅、陳祈勳則參與拉線、
    收線之工作。得手後，3人將電纜線搬運至輔迪山莊外，以
    前開車輛載運離開，並於曾錦榮（所涉故買贓物部分，業經
    原審法院判處有期徒刑6月確定）位於宜蘭縣員山鄉之果園
    內販售予曾錦榮，得款新臺幣（下同）1萬7千元。嗣陳祈勳
    於製作另案警詢筆錄時，在未被有偵查犯罪職務之公務員或
    機關發覺其為竊盜犯嫌前，向偵查佐蘇明勝、陳永紘等人自
    首犯行，始偵悉上情。
二、案經宜蘭縣政府警察局羅東分局報告臺灣宜蘭地方法院檢察
    署檢察官偵查起訴。
    理  由
甲、程序方面：
    本件下列所引用之被告以外之人於警詢、偵查時之陳述，業
    據被告於本院準備程序時同意作為證據（本院卷第35頁），
    被告復未於言詞辯論終結前聲明異議，依刑事訴訟法第159
    條之5第2項、第1項規定，視為同意作為證據。本院並審酌
    上揭被告以外之人所為陳述作成之情況，均係出於自由意志
    ，並無證明力顯然過低之情形，亦無顯不可信之情狀，認均
    適當，應皆有證據能力。
乙、實體認定：
一、上訴人即被告方逸華固供承：伊有於上開時、地，與陳祈勳
    、林寬堅、何文德至輔迪山莊，亦有撥打行動電話與何文德
    聯絡等節不諱，惟矢口否認有結夥3人以上攜帶兇器竊盜之
    犯行，辯稱：伊在車上睡覺，並沒有把風，伊從頭到尾都沒
    有參與竊盜犯行，也不知道陳祈勳等人之竊盜犯行。伊有打
    電話聯絡何文德，一開始是因為伊會害怕，後來1、2次是陳
    祈勳拜託伊打的云云。惟查：
  (一)依卷附手機收發話位置基地台通聯資料顯示，被告與共犯何
    文德自99年2月24日凌晨1時47分10秒起至同日凌晨2時10分
    46秒止，共計有5次通聯紀錄，其中2次是共犯何文德主動與
    被告聯絡，3次是被告聯絡何文德，並非如被告所辯：伊是
    在車上睡覺；伊有打電話聯絡何文德，一開始是因為伊會害
    怕，後來1、2次是陳祈勳拜託伊打的云云。再者，被告已曾
    因與共犯何文德及案外人林建旭於99年2月8日共同至宜蘭縣
    五結鄉宏國木業攜帶兇器竊盜電銅線之案件，經原審法院判
    處有期徒刑6月，緩刑2年確定，目前尚在緩刑中，其於警詢
    時亦陳明自98年10、11月間起至99年2月底某日止，有與共
    犯何文德去過6個竊盜電纜線地點（其中3件拿油壓剪竊盜）
    ，並帶警方至該等地點指認現場，共犯何文德並會將變賣的
    錢暫時寄放在伊那裡等情，業經被告於警詢及原審供承明確
    （他字第387號卷第2至6頁、原審卷第110頁）。經對照本案
    竊盜之發生時間即99年2月24日，係在前述多次竊盜犯案之
    期間內，而被告又有多次與共犯何文德外出後，共同攜帶兇
    器竊盜電銅線或電纜線之經驗，則被告對於共犯何文德於99
    年2月23日深夜至24日凌晨，夥同陳祈勳、林寬堅外出之目
    的，係要竊盜一事，顯了然於心，卻仍與其等同行，並守候
    在車上等待，期間共犯何文德並與其聯絡2次，其亦與共犯
    陳祈勳聯絡何文德3次，在在足認被告係有意與共犯何文德
    等人一起前往竊盜現場，並參與加重竊盜犯罪計劃中留守在
    車上之把風行為。否則依被告所述：伊本來在羅東要坐車回
    家云云觀之（原審卷第111、112頁），其大可直接回家或要
    求共犯何文德等人先送其回家，豈有於99年2月23日寒冬深
    夜至24日凌晨時分，同意與共犯陳祈勳、林寬堅、何文德等
    人外出，致有再陷己於竊盜罪責之虞之理？故被告不僅知悉
    共犯陳祈勳、林寬堅、何文德於上開時、地，共犯加重竊盜
    犯行，且與其等有犯意聯絡並分擔把風之部分行為，堪以認
    定。
  (二)證人即共犯陳祈勳、林寬堅、何文德雖於本院均附和被告說
    詞，均證稱：方逸華並不知道伊等要去偷東西，她當時在睡
    覺云云。然據證人林寬庭於本院證稱：當天是約半夜去北宜
    公路看樹木，如果喜歡改天再去找主人購買，伊等原先要去
    台北找朋友莊銀煌云云（本院卷第56頁），惟此核與證人陳
    祈勳所述：當天係何文德說北宜公路有些樹不錯，要去看樹
    ，因伊作園藝，但那天並沒有說要去找朋友，也沒有說要去
    那個目的地云云明顯不符（本院卷第58頁），且共犯陳祈勳
    等人既要至北宜公路觀看樹木，當係白日前往比較能看的清
    楚，豈有三更半夜前往？另據證人何文德於本院證稱：行為
    時，被告是伊在熱戀中的女友，常黏在一起，伊就叫她一起
    去，但她不知道要看樹木，伊本以為看樹木一下就好，伊覺
    得車上比較安全，就沒有帶被告一起去，是臨時起意竊盜云
    云（本院卷第53至54頁），惟據證人陳祈勳證稱：伊等下車
    時，被告在車上睡覺，鑰匙在伊這裡，伊並沒有鎖車門，就
    讓被告一個人在車上，伊回來時是直接打開車門云云（本院
    卷第57頁反面至58頁），則共犯何文德等人於深夜凌晨將昏
    睡中之被告年幼女子隻身留在未上鎖之車內，並認此較陪同
    其等前去看樹木安全，此種行徑顯違常情，是證人何文德、
    陳祈勳、林寬堅上揭證詞顯不足採。應認被告當時凌晨身處
    深山內，係處於清醒狀態，始有可能保持警覺，以隨機應變
    ，共犯何文德並因此主動撥打電話予被告，確認被告及其附
    近週遭環境之安全性，始符合當時之情狀，故堪認被告係分
    擔把風之工作。證人何文德、陳祈勳、林寬堅上揭迴護之詞
    ，均不足為被告有利之認定。此外復有宜蘭縣警察局羅東分
    局扣押物清單附卷可稽，及鐵撬、鐵剪、強力彈弓各1支扣
    案可佐，可以信實。
  (三)綜上所述，本件事證已臻明確，被告於上開時、地，與共犯
    何文德、林寬堅、陳祈勳結夥3人以上攜帶兇器竊盜之犯行
    ，足以認定，應依法論科。
四、被告行為後，刑法第321條業於100年1月26日修正公布，於
    同年月28日生效，該條法定刑由修正前之「處6月以上、5年
    以下有期徒刑」，修正為「處6月以上、5年以下有期徒刑，
    得併科新臺幣10萬元以下罰金」，經比較該條修正前後法定
    刑之結果，修正前之規定較有利於被告，依刑法第2條第1項
    前段規定，被告上揭竊盜犯行，自應適用修正前刑法第321
    條第1項第3款之規定論處。次按刑法第321條第1項第3款之
    攜帶兇器竊盜罪，係以行為人攜帶兇器竊盜為其加重條件，
    此所謂兇器，其種類並無限制，凡客觀上足對人之生命、身
    體、安全構成威脅，具有危險性之兇器均屬之，且祇須行竊
    時攜帶此種具有危險性之兇器為已足，並不以攜帶之初有行
    兇之意圖為必要，是以，螺絲起子、鉗子等一般家庭日常工
    具，只要客觀上足對人之身體、生命構成威脅，即屬該款所
    指之兇器。茲查，被告及其共犯為竊盜犯行時所使用並遺留
    在現場之鐵剪、鐵撬等物，各係前端銳利之鐵製品及質地堅
    硬之鐵製品，有扣案物可佐，因此，客觀上均足以傷害人之
    身體及危害人之生命，顯具有危險性，應認俱係屬刑法第
    321條第1項第3款之兇器。故核被告所為，係犯修正前刑法
    第321條第1項第3、4款之結夥3人以上攜帶兇器竊盜罪。又
    被告與陳祈勳、林寬堅、何文德就上揭竊盜犯行，有犯意聯
    絡及行為分擔，為共同正犯。至於起訴書雖記載被告之犯罪
    時間為99年2月25日，然依調閱之手機收發話位置基地台通
    聯資料可知，被告與陳祈勳、林寬堅、何文德至臺北縣石碇
    鄉○○路○段24之3號「輔迪山莊」竊盜電纜線之日期，及嗣
    後陳祈勳以林寬堅之電話與曾錦榮聯絡後，由曾錦榮故買電
    纜線贓物之日期，均係99年2月24日至明，起訴書此部分記
    載當係誤繕，應予更正。
五、原審就被告上揭犯行，適用刑法第2條第1項前段、第28條、
    第41條第1項前段、修正前刑法第321條第1項第3、4款、刑
    法施行法第1條之1第1項、第2項前段規定，並審酌被告不思
    努力工作賺取正當酬勞，竟貪圖不法利益，意圖行竊以獲取
    財物，毫無他人所有物之概念，並衡諸其犯罪之動機、目的
    、手段、所生危害、參與犯罪之地位、犯後態度，暨參酌公
    訴人之具體求刑等一切情狀，量處有期徒刑6月，並諭知易
    科罰金之折算標準，並說明扣案之鐵剪、鐵撬及強力彈弓各
    1支，雖係在竊案現場查扣之物，然被告及共犯陳祈勳、林
    寬堅、何文德均已否認係屬其等所有之物（原審卷第102、
    103頁），又無證據證明上情，非屬必須沒收之物，爰不併
    予諭知沒收等情，經核其認事用法均無不合，其量刑亦稱妥
    適。被告上訴猶執陳詞否認犯行，為無理由，應予駁回。
據上論斷，應依刑事訴訟法第368條，判決如主文。
本案經檢察官李良忠到庭執行職務。
中    華    民    國   100    年    9     月    6     日
                  刑事第二庭審判長法  官  洪光燦
                                  法  官  李麗玲
                                  法  官  林恆吉
以上正本證明與原本無異。
不得上訴。
                                  書記官  陳盈璇
中    華    民    國   100    年    9     月    7     日
附錄法條：
100年1月26日修正前刑法第321條第1項第3、4款：
犯竊盜罪而有下列情形之一者，處6月以上、5年以下有期徒刑：
三、攜帶兇器而犯之者。
四、結夥三人以上而犯之者。